臺灣高等法院臺南分院刑事判決　　　　　　九十二年度重上更(六)字第五六號Ｃ
　　　上　訴　人　臺灣臺南地方法院檢察署檢察官
　　　被　　　告　甲　○　○
　　　指定辯護人　本院公設辯護人　丙　○　○
右上訴人因被告懲治盜匪條例案件，不服臺灣臺南地方法院八十五年度訴字第六八號
中華民國八十五年三月十四日第一審判決（起訴案號：臺灣臺南地方法院檢察署八十
四年度營偵字第一四二一號），提起上訴，判決後，經最高法院第六次發回更審，本
院判決如左：
      主      文
原判決關於強盜部分撤銷。
甲○○意圖為自己不法之所有，以恐嚇使人將本人之物交付未遂，處有期徒刑陸月，
如易科罰金以參佰元折算壹日。
      事      實
一、甲○○於八十四年十一月二十九日晚上九時許，駕駛機車途經臺南縣新營市○○
    路太子宮加油站旁，與乙○○所駕機車發生擦撞，二人滋生爭執，甲○○認其機
    車受損需要補償，乙○○乃將其手錶交付甲○○作為補償，甲○○取得該手錶後
    ，即前往當鋪典當，因該手錶不值錢，而未當成，甲○○憤而前往乙○○工作處
    理論，經乙○○雇主連敏常代為補償機車修理費及呼叫器損害計新臺幣（下同）
    六千元後，事件圓滿解決。嗣甲○○聽聞乙○○謠傳：「甲○○未損壞呼叫器，
    竟賠償六千元，致受騙三千元」等語，乃於翌日晚上九時三十分許，至臺南縣新
    營市嘉芳里茄苳腳九號乙○○住處，找乙○○理論（無故侵入住宅部分未經告訴
    ）並藉機向乙○○索錢，因乙○○無錢給付，甲○○則以強行搜尋財物之肢體動
    作，發現乙○○有第一商業銀行、臺南中小企業銀行提款卡各一張，強迫乙○○
    交出並告知密碼，乙○○畏懼遭受侵害，乃故意告以錯誤號碼，並於甲○○前往
    領款時報警，俟俟敏容領款失敗復返時，當場為警查獲。
二、案經乙○○訴由臺南縣警察局新營分局報請臺灣臺南地方法院檢察署檢察官偵查
    起訴。
      理      由
一、訊之被告甲○○雖供承有於右揭時地與被害人乙○○所駕機車發生碰撞，並由乙
    ○○交付手錶典當，嗣典當不成而由連敏常代償六千元及乙○○交付提款卡二張
    由伊提領等事實，惟矢口否認有不法犯行，辯稱：乙○○任職超市之老闆連敏常
    代為賠償六千元，作為伊機車損壞及呼叫器遺失之賠償，乙○○竟誣指伊未申請
    呼叫器係故意敲詐，伊為此心有不甘，乃於翌日前往質問理論，嗣乙○○為表歉
    意，而自行交付提款卡，囑伊提領現款，因密碼有誤，伊並未取得分文，也無強
    取乙○○之現金云云。
二、經查：
  (一)右揭事實業據被害人乙○○於警訊、偵查、原審及本院前審歷審中指訴綦詳，並
    有扣押書及贓物認領保管單各一紙附卷足憑。至於被告強行破壞被害人住處窗戶
    玻璃及大門部分，亦有警方蒐證拍攝之現場彩色照片十二幀在卷足資佐證（詳原
    審卷證物袋內置證物）。而被告亦不否認伊有破壞被害人住處門窗，強行進入理
    論，最後持被害人乙○○提款卡前往自動提款機提款之事實，足證被害人前開指
    訴，洵與事實相符，殆可憑信。
  (二)本件案發時雖因駕駛機車擦撞而引起，然而車禍發生後本應報請轄區交通警察單
    位前往處理，有關雙方過失責任歸屬，如有爭議，亦應訴請法院審理，必要時更
    可聲請法院囑託有關機關鑑定雙方過失責任歸屬。惟被告甲○○竟藉端生事，在
    過失責任未明情形下，先取走乙○○左手腕佩戴之手錶，惟無甚價值，復要求被
    害人賠償，其獲得被害人之老闆連敏常代為賠償六千元後，仍繼續騷擾、強迫被
    害人交付財物，以上事實業經被害人乙○○指陳：「（甲○○曾將你手錶拿去當
    舖典，是為何事？）．．．．八十四年十一月二十九日晚上九時許，我騎車與甲
    ○○騎機車在新營市○○路太子宮加油站旁相撞發生車禍，當時他要求我賠他，
    我告訴他沒有錢，他就動手搜我身上是否有錢，結果搜沒有，他看見我左手帶有
    手錶，拿去當舖典當，結果沒當成。約過了一個小時，他至新營市○○街一五九
    號我工作之地方找我，並拿出我手錶，表示當沒錢，．．．．我老闆見狀就將他
    帶出去．．．．翌日早上七時我上班時，老闆向我稱已賠他六千元，沒事情了，
    想不到他還來找我麻煩」「八十四年十一月三十日晚上九時三十分許，甲○○至
    我住處新營市嘉芳里茄苳腳九號外面敲門‧‧‧進入我房間內後就將我放在床上
    之硬幣約一千元搜走，然後再將我掛在衣架上之長褲內取走提款卡．．．．然後
    他就從身上拿出一把水果刀將我押住，抵在我背上，再叫我將提款卡之密碼告訴
    他，我怕被他殺死，所以不得不將提款卡密碼告訴他，但我是將錯的密碼寫在提
    款卡上之膠套．．．．然後他就外出領錢．．．乃向警察報案．．．」等語足明
    （詳警卷第三頁正面至第四頁正面）。核與證人即被害人乙○○之老闆連敏常證
    稱：「乙○○是我的外務員，他們發生車禍我不知道，後來甲○○找到乙○○，
    乙○○回來已告訴我他發生車禍，雙方車子都有壞，甲○○來找到他時，二人幾
    乎要打起來，我幫他們調解，我和甲○○去現場看，他的機車有壞，我問他怎麼
    處理，甲○○說修理和呼叫器要賠他六千元，我就給他六千元．．．」等語相符
    （詳原審卷第二四頁背面至第二五頁正面）。復參以被告甲○○於原審法院亦供
    承：案發日有拿取乙○○手錶去典當，未能當得現款，然後前往乙○○工作之超
    市，由該超市老闆代為處理，獲賠六千元；翌日晚上至乙○○住處理論‧‧‧進
    入其住處有拿取乙○○零錢及提款卡等語（詳原審卷第十七頁背面至第十八頁正
    面）。益徵被害人指訴：被告持伊手錶典當不成之後，迅即追至伊工作地點強索
    金錢，嗣經伊老闆連敏常出面代付，乃暫行罷手乙節，堪以採信，是以被告於案
    發時態度強硬，無視被害人之意願，更不循法定程序處理，其手段蠻橫，至為明
    灼。
  (三)復查被告既於車禍當晚由被害人任職之超市老闆代付六千元，作為機車損壞及呼
    叫器遺失之賠償，雙方車禍糾紛已獲解決，惟被告竟又於八十四年十一月三十日
    晚上九時三十分許，前往被害人住處尋釁，藉口被害人事後造謠而再行索款，命
    被害人交付金錢未果，而以強取之肢體動作，命被害人交出提款卡二張及告知密
    碼，然後前往發卡銀行所設提款機提款等情，除經被害人指訴甚詳外，亦與被告
    供承：確實前往乙○○住處砸壞玻璃、弄壞紗窗及大門，惟因乙○○告知伊錯誤
    密碼，致無法提領任何款項等語（詳警卷第八頁正面、原審卷第十七頁背面、第
    三五頁背面），互核相符。參以證人即八十四年十一月三十日晚上受理報案前往
    乙○○住處處理警員邱博彬於原審到庭具結證稱：「．．．案發當天經主管呼叫
    ，稱茄苳腳九號有事故，有人侵入住宅，要我們到場處理，我們四組共八名組員
    即前往，到達現場時，李某已在現場等候，他說是他報的案，並稱被告持水果刀
    至他屋子挾持他，並要他拿出提款卡，如領不到錢還要回來，講到這裡就看見被
    告經過，我們即上前盤查，當場查到被告身上有提款卡及李某寫給他假的提款卡
    號碼，即將他帶回警局訊問製作筆錄」等語（詳原審卷第三五頁正面），堪認被
    害人上開指訴為真實可採。且警方當場在被告身上搜出提款卡，並參以被告持有
    提款卡並依被害人告知之錯誤密碼前往銀行提款等各情以觀，被告確有強行取走
    被害人二張提款卡領款未果等情，允無疑義。
  (四)雖被告辯稱：告訴人前後指訴不一、多處矛盾，故意編造謊言陷害被告，告訴人
    之指訴並不可採云云。然告訴人陳述有部分前後不符時，究竟何者為可採，法院
    仍得本其自由心證予以斟酌，非謂一有不符，即應認其全部均為不可採信。經查
    本件告訴人於警訊時指稱：被告係從床上搜走一千元硬幣，又於檢察官偵查中及
    本院前審調查時稱被告自伊褲內搜走一千餘元；．．．及告訴人指稱被告至伊住
    處時，一稱伊在休息，被告一人在屋外敲門，一稱伊在洗澡，屋外有很多人敲門
    等互異情節。因被害人乙○○已於九十年十月二十八日死亡，有其戶籍登記簿謄
    本在卷可佐，已不能再行詰問或訊問。然被告至被害人住處時，被害人係在休息
    或沐浴等細節，先後所供縱有不一，惟被害人就被告於前揭時、地不法擅取伊所
    有提款卡二張，又強迫伊寫下提款卡密碼，伊故意載以不實之密碼，迨被告前往
    領款時，伊隨即報警等情，則前後陳述一致。況被告始終坦承持告訴人之提款卡
    前往提款，因告訴人提供密碼錯誤致無法提領等情不諱，是被害人此部分所為不
    利於被告之陳述（詳本院上更一審第五七、五八頁，本院上更二審第五九、六十
    頁），經核與事實相符，應認被害人指稱被告迫使其交出提款卡，並強取告訴人
    錢財等事實，為真實可信。
  (五)被告雖又辯稱：因告訴人對外謠指被告敲詐其賠償費，被告乃於前揭時、地找告
    訴人理論，但告訴人避不見面，被告憤而砸毀其門窗，告訴人才出來，被告加以
    質問，雙方理論清楚，告訴人稱其需要用錢，並要請被告喝酒賠罪，但其機車無
    法騎用，拿提款卡請被告幫其領款，被告因對自己砸毀告訴人之門窗甚感內疚，
    乃代其前往領款，詎告訴人竟故意告知被告不實密碼，並謊稱被告強取其硬幣及
    提款卡，報警將被告逮捕云云。然告訴人茍欲領款宴請被告喝酒賠罪，縱因自己
    之機車無法騎用，衡情亦應與被告相偕外出提款，俟提取款項後即可前往宴飲；
    其何以將極具私密性之提款卡交付被告，由被告單獨外出代為提領？又何以告知
    虛偽之提款卡密碼？凡此均與常情有違，是被告上開所辯，尚無可取。
  (六)至告訴人指訴被告持水果刀強迫伊交付財物及提款卡乙節，因告訴人初稱被告拿
    類似水果刀之刀類押伊（詳警卷第二頁），嗣又改稱被告拿菜刀將伊押住云云（
    詳警卷第三頁背面），前後有所不符，而證人邱博彬於原審亦證稱接獲告訴人報
    案，趕赴現場亦未自被告身上搜出任何凶器（詳原審卷三五頁），尚難僅憑告訴
    人片面指訴，認定被告有持刀強押告訴人此部分之犯行。
  (七)綜上所述，被告甲○○恐嚇取財未遂犯行，事證明確，堪以認定。
三、查被告於八十四年十一月二十九日晚上與告訴人兩人互騎機車擦撞，發生車禍，
    被告之機車擋泥版、車籃、後視鏡毀壞、伊所有呼叫器遺失，兩人因車禍糾紛發
    生爭執乙節，業如前述，被告於警訊時亦供稱：「‧‧車禍當時我損失一個呼叫
    器，而乙○○卻稱我沒有呼叫器，而我是至他家中求證而已」等語，足見被告於
    隔日（八十四年十一月三十日）強行進入告訴人位於新營市住處，應係被害人於
    解決車禍賠償損失後失言，被告藉機索款不成，而取走告訴人所有提款卡及強迫
    被害人告知提款卡密碼，其意圖為自己不法之所有，灼然甚明，告訴人因被告在
    其住處任意搜尋之肢體動作，而交付提款卡及告知不實密碼，讓被告前往領款。
    核其所為，係犯刑法第三百四十六條第三項、第一項恐嚇取財未遂罪。公訴意旨
    認應依懲治盜匪條例第五條第一項強盜罪，尚有未洽，惟起訴事實相同，爰依法
    變更起訴法條。又告訴人雖交付提款卡，惟告知不實密碼，致被告未能領得款項
    ，係已著手於犯罪行為之實行而不遂，為未遂犯，爰依刑法第二十六條規定減輕
    其刑。原審疏未詳察，未究明事實真相，僅就被告甲○○有無強盜犯罪事實判斷
    ，遽為甲○○無罪判決，自有未洽。檢察官上訴意旨，執以指摘原判決不當，為
    有理由，自應由本院將原判決關於強盜部分撤銷改判（搶奪部分業據本院上更一
    審維持第一審無罪判決，未據當事人提起上訴，應已確定）。爰審酌被告甲○○
    因車禍事件和解後被害人不當言語，竟藉機索款之犯罪動機、目的、手段以及尚
    未得款等一切情狀，量處如主文第二項所示之刑。
四、按被告行為後，刑法第四十一條業於九十年一月四日經立法院修正通過，並經總
    統於同年月十日公布，而於同年月十二日生效施行，其修正條文為：「犯最重本
    刑為五年以下有期徒刑以下之刑之罪，而受六個月以下有期徒刑或拘役之宣告，
    因身體、教育、職業、家庭之關係或其他正當事由，執行顯有困難者，得以一元
    以上三元以下折算一日，易科罰金。但確因不執行所宣告之刑，難收矯正之效，
    或難維持法秩序者，不在此限。」核與修正前刑法第四十一條相較，修正後條文
    於被告並無不利，故本件既符合修正後刑法第四十一條第一項前段規定，自應依
    刑法第二條第一項前段規定，依修正後刑法第四十一條第一項前段規定諭知如易
    科罰金之折算標準。
五、本件被告於八十四年十一月三十日強行進入告訴人位於新營市住處，原係與被害
    人理論車禍賠償損失後多嘴，並藉機索款不遂，而意以恐嚇手段取走告訴人所有
    提款卡及強迫被害人告知提款卡密碼，在通常觀念上，並非以毀損為其方法，被
    告於進入乙○○住處前毀損乙○○玻璃及木板門涉及毀損罪部分，雖經本院前審
    判刑在案，其既判力並不及於被告進屋後，另行起意恐嚇取走提款卡領款未遂之
    本案，併予敘明。
據上論斷，應依刑事訴訟法第三百六十九條第一項前段、第三百六十四條、第二百九
十九條第一項前段、第三百條、刑法第二條一項前段、第三百四十六條第三項、第一
項、第二十六條、第四十一條第一項前段、罰金罰鍰提高標準條例第一條前段、第二
條，判決如主文。
本案經檢察官蘇南桓到庭執行職務。
中    華    民    國      九十三      年      一  月      六        日
                                  臺灣高等法院臺南分院刑事第一庭
                                      審判長法官  茆    臺    雲
                                            法官  蔡    長    林
                                            法官  李    文    福
右正本證明與原本無異。
檢察官如不服本判決，應於判決送達後十日內向本院提出上訴書。
被告不得上訴。
                                      法院書記官  李    良    倩
中    華    民    國      九十三      年      一      月      八      日
附錄法條：
刑法第三百四十六條：
意圖為自己或第三人不法之所有，以恐嚇使人將本人或第三人之物交付者，處六月以
上五年以下有期徒刑，得併科一千元以下罰金。
以前項方法得財產上不法之利益，或使第三人得之者，亦同。
前二項之未遂犯罰之。
